臺灣板橋地方法院刑事判決　　　　　　　96年度簡上字第41號
上　訴　人　臺灣板橋地方法院檢察署檢察官
被　　　告　丙○○
選任辯護人　賴錫卿律師
上列上訴人因被告詐欺案件，不服本院九十五年度簡字第六八○
九號，中華民國九十五年十一月二十四日第一審簡易判決（聲請
簡易處刑案號：九十五年度偵緝字第一四三八號），提起上訴，
本院合議庭判決如下：
    主    文
原判決撤銷。
丙○○幫助意圖為自己不法之所有，以詐術使人將本人之物交付
，處拘役拾日，如易科罰金，以銀元佰元即新臺幣玖佰元折
算壹日；減為拘役拾伍日，如易科罰金，以銀元佰元即新臺幣
玖佰元折算壹日。
    犯罪事實
一、丙○○明知在國內金融機構申請開戶極為容易，茍非意圖供
    犯罪之用，實無使用他人存摺之必要，並預見提供其所開設
    金融機構帳戶之存摺、印章及提款卡交付他人使用，有遭他
    人利用作為詐財工具之可能，竟仍基於幫助他人詐欺取財之
    犯意，於民國九十五年三月二十七日至同年四月八日間之某
    日，在不詳地點，將其向中國信託商業銀行（下稱中國信託
    ）重陽分行申請開設帳號000000000000號存款
    帳戶取得之存摺、提款卡交予某真實姓名年籍不詳之成年人
    ，以供該人使用。該取得丙○○所交付上開帳戶存摺、提款
    卡之人，旋於同年四月八日，自稱「ＴＡＫＯ」在網路聊天
    室中，向丁○○佯稱可與之進行網路援交，約定於桃園縣中
    正路四七六號見面，並要求丁○○至提款機操作轉帳匯款，
    致丁○○陷於錯誤，而於同日至桃園縣中壢市富邦商業銀行
    提款機，依照該人指示操作，分三次共匯款新臺幣（下同）
    二萬六千五百元至某銀行帳戶，再於同年四月九日十四時三
    十四分許，至桃園縣桃園市○○路中國信託提款機，匯款二
    萬一千元至丙○○上開帳戶內，嗣經丁○○發覺有異，報警
    處理始查悉上情。
二、案經臺北縣政府警察局三重分局報告臺灣板橋地方法院檢察
    署檢察官偵查起訴。
    理    由
一、訊據上訴人即被告丙○○矢口否認有何幫助詐欺之犯行，辯
    稱：伊沒有賣上開中國信託重陽分行之帳戶，伊係於發現該
    銀行存摺及金融卡遺失後，於查獲當日申請補發，且該金融
    卡密碼只有伊自己及其先生知道，又伊沒有在台新國際商業
    銀行、華泰商業銀行及玉山銀行開戶云云。經查：本件被害
    人丁○○依某年籍不詳人士電話指示，先後匯款四萬七千五
    百元，其中一筆二萬一千元，丁○○係匯入上開丙○○帳戶
    後，旋即遭人領取一空，業據被害人丁○○於警詢中證述明
    確，並有被告在中國信託重陽分行之開戶申請書及交易明細
    表等資料在卷足稽，此情已足認定。被告雖矢口否認有何幫
    助詐欺之情，惟觀諸被告於偵查中之陳述，金融卡密碼僅有
    被告自己及先生知悉而已，並未告訴任何人，然由中國信託
    商業銀行提供之被告帳戶之帳戶歷史交易查詢單中，被害人
    丁○○將錢匯入被告所有之帳戶中，隨即於當日即經人利用
    提款卡提領一空，果若如被告所言僅有自己及其先生知道提
    款卡密碼，而未告知任何人，則豈會於當日被害人匯款隨即
    被提領出來，此顯與常情不符，亦有違經驗法則，是被告所
    辯，洵不足採。從而本件事證明確，被告犯行已堪認定。
二、被告行為後，刑法施行法已於九十五年六月十四日增訂該法
    第一條之一規定，並自九十五年七月一日施行，其將刑法分
    則所定罰金之貨幣單位均改為新臺幣，並分別提高為三倍或
    三十倍；另刑法第三十三條第五款關於罰金刑之規定、第四
    十一條第一項關於易科罰金折算標準之規定，均已於九十四
    年二月二日修正公布，並同自九十五年七月一日施行。按同
    於九十五年七月一日修正施行之刑法第二條規定，乃係關於
    新舊法比較適用之準據法，其本身無關行為可罰性要件之變
    更，故於九十五年七月一日前揭法律修正施行後，如有涉及
    比較新舊法之問題，即應逕依修正後刑法第二條第一項規定
    ，為「從舊從輕」之比較（參見最高法院九十五年度第八次
    刑事庭會議決議意旨）。經查：
  (一)刑法分則編各罪所定罰金之貨幣單位原為銀元，且依修正前
    刑法第三十三條第五款規定，罰金刑為一銀元以上，而有關
    罰金倍數之調整及銀元與新臺幣之折算標準，則定有「罰金
    罰鍰提高標準條例」及「現行法規所定貨幣單位折算新臺幣
    條例」，除罰金以一銀元折算三元新臺幣外，並將七十二年
    六月二十六日以前修正之刑法部分條文罰金數額提高二至十
    倍，其後修正者則不再提高倍數；嗣修正後刑法第三十三條
    第五款則將罰金刑提高為新臺幣一千元以上，並以百元計算
    之，且因刑法第三十三條第五款所定罰金貨幣單位既已改為
    新臺幣，刑法分則編各罪所定罰金之貨幣單位亦應配合修正
    為新臺幣，且考量刑法修正施行後，不再適用「現行法規所
    定貨幣單位折算新臺幣條例」，為使刑法分則編各罪所定罰
    金之最高數額與刑法修正前趨於一致，爰增訂刑法施行法第
    一條之一規定，將刑法分則編各罪所定罰金之貨幣單位均改
    為新臺幣，並將七十二年六月二十六日以前修正之刑法部分
    條文罰金數額提高為三十倍，其後修正者則提高為三倍。是
    以刑法分則編各罪所定罰金刑之最高數額，於上開規定修正
    後仍屬一致，並無不同；但其罰金刑之最低數額，則比修正
    前提高，從而自以修正前之規定較為有利。
  (二)修正後刑法第四十一條第一項前段關於得易科罰金之折算標
    準，由「得以一元以上三元以下折算一日」（按：此規定配
    合修正前罰金罰鍰提高標準條例第二條（現已刪除）規定，
    就其原定數額提高為一百倍折算一日，則最高應以銀元三百
    元折算一日，經折算為新臺幣後，應以新臺幣九百元折算為
    一日），提高為「以新臺幣一千元、二千元或三千元折算一
    日」，並刪除「因身體、教育、職業、家庭之關係或其他正
    當事由，執行顯有困難」之條件。是以修正前關於易科罰金
    之折算標準金額較低，自係較為有利。
三、核被告所為，係犯刑法第三十條第一項、同法第三百三十九
    條第一項幫助詐欺取財罪。本件原審於審酌被告提供上揭銀
    行帳戶供他人使用，助長犯罪之風氣，致本件被害人受騙而
    匯款，實為當今社會層出不窮之詐財事件所以發生之根源，
    造成社會互信受損，擾亂金融交易往來秩序，影響層面甚大
    ，且亦因被告提供個人帳戶，致使執法人員難以追查該詐騙
    集團之真實身分，應受非難，另考量被告無前科紀錄，素行
    尚可，此有臺灣高等法院被告前案紀錄表一紙附卷可按及其
    他一切情狀，依刑事訴訟法第四百四十九條第一項前段、第
    三項、第四百五十四條第二項，刑法第二條第一項前段、第
    三百三十九條第一項、第三十條、修正前刑法第四十一條第
    一項前段，罰金罰鍰提高標準條例第一條前段、修正前罰金
    罰鍰提高標準條例第二條之規定，量處被告拘役三十日，並
    諭知易科罰金之折算標準，其認識用法均屬妥適，量刑亦屬
    適當。檢察官上訴意旨雖認為被告有於九十五年四、五月間
    ，將乙○○、甲○○、戊○○所申辦之彰化銀行東三重分行
    （帳號000000000000號）、台新銀行臺北營業
    部（帳號00000000000000號）、三重忠孝路
    郵局（00000000000000號）、陽信商業銀行
    新福分行（帳號000000000000000號）、臺
    中商業銀行三重分行（帳號00000000000000
    00號）等帳戶之存摺、金融卡提供予某年籍不詳之人使用
    ，嗣有某詐騙集團利用上開帳戶，於九十五年五月間，分別
    向區錫坤、黃中和、張漢忠、陳豪傑、吳怡昌、呂玉青等人
    ，詐得三萬元等不等金額之款項等，惟此與本案有罪部分犯
    罪時間不同，幫助之時間與犯罪型態有異，難認與本案成立
    犯罪部分，有何裁判上一罪關係，是檢察官之上訴核無理由
    。惟按犯罪在九十六年四月二十四日以前者，除另有規定外
    ，有期徒刑、拘役或罰金，減其刑期或金額二分之一，九十
    六年七月四日制定公布，並自九十六年七月十六日施行之中
    華民國九十六年罪犯減刑條例第二條第一項第三款定有明文
    。本件被告所犯上開犯罪，係在九十六年四月二十四日之前
    ，復核無同條例所定不予減刑之情形，應依同條例第二條第
    一項第三款規定，減其刑期二分之一。原審未及適用中華民
    國九十六年罪犯減刑條例規定予以減刑，容有未洽，是上訴
    人之上訴固無理由，然原判決既有該等未及審酌之處，即應
    由本院予以撤銷改判，並審酌原審所審酌之諸事項等，量處
    如主文所示之刑，並諭知易科罰金之折算標準。
四、又本件臺灣士林地方法院檢察署移送併辦之九十六年度偵字
    第九二○號、臺灣高雄地方法院檢察署移送併辦之九十六年
    度偵字第二一八八○號及臺灣板橋地方法院檢察署移送併辦
    之九十五年度偵字第二七四○五號（此即本件檢察官上訴書
    所指之部分）之部分，因為其犯罪型態與本案有罪部分均不
    相同，時間亦有差距，所幫助之正犯並無證據認為係同一人
    ，是均難認與本案前開論罪科刑部分，有何裁判上一罪關係
    ，故均應退回由檢察官另行處理，附此敘明。
據上論斷，應依刑事訴訟法第四百五十五條之一第一項、第三項
、第三百六十九條第一項前段，刑法第二條第一項前段、第三
百三十九條第一項、第三十條、修正前刑法第四十一條第一項前
段，罰金罰鍰提高標準條例第一條前段、修正前罰金罰鍰提高標
準條例第二條，中華民國九十六年罪犯減刑條例第二條第一項第
三款、第七條，判決如主文。
本案經檢察官張誌洋到庭執行職務
中　　華　　民　　國　　96　　年　　10　　月　　11　　日
                  刑事第四庭審判長法  官 許政賢
                                  法  官 廖怡貞
                                  法  官 吳冠霆
以上正本證明與原本無異。
本件不得上訴
                                  書記官 黃炎煌
中　　華　　民　　國　　96　　年　　10　　月　　12　　日
中華民國刑法第339條
（普通詐欺罪）
意圖為自己或第三人不法之所有，以詐術使人將本人或第三人之
物交付者，處5年以下有期徒刑、拘役或科或併科1千元以下罰金
。
以前項方法得財產上不法之利益或使第三人得之者，亦同。
前二項之未遂犯罰之。
